【裁判字號】    97,訴,158
【裁判日期】    970728
【裁判案由】    強盜
【裁判全文】
臺灣宜蘭地方法院刑事判決               97年度訴字第158號
公  訴  人  臺灣宜蘭地方法院檢察署檢察官
被      告  乙○○
                    (現
選任辯護人  陳為祥律師
上列被告因強盜案件，經檢察官提起公訴（97年度偵字第1141號）
，本院判決如下：
    主  文
乙○○竊盜，累犯，處有期徒刑陸月；扣案水管乙條、塑膠油桶
乙個均沒收。又傷害人之身體，累犯，處有期徒刑陸月。應執行
有期徒刑拾壹月，扣案水管乙條、塑膠油桶乙個均沒收。
    事  實
一、乙○○前於民國 (下同) 93 年12月14日曾因違反家庭暴力防
    治法案件，經本院簡易庭判處有期徒刑4月確定，甫於94年
    6月26日執行完畢，接續執行因毀損案經本院以93年易字第
    471號案判處罰金銀元6,000元之易服勞役，於94年7月16日
    執行完畢出監，又因竊盜案於96年6月26日經本院簡易庭判
    處拘役20日，猶不知悔改，復意圖為自己不法之所有，於97
    年3月15日下午2時30分許，至宜蘭縣羅東鎮○○路90號前，
    趁車主丙○○疏未注意之際，以徒手方式打開丙○○所有車
    牌號碼為G5－3926號自小貨車油箱蓋後，利用自備之水管乙
    條及塑膠油桶乙個抽引上開自小貨車油箱內之汽油而竊取之
    ；於抽得油箱內汽油5公升 (價值約新台幣153元) 進入塑膠
    油桶後，仍繼續竊取汽油之際，為當地居民甲○○發現，甲○○乃上前詢問乙○○為何要竊取他人油箱內汽油，乙○○
    立即以兇狠口氣回稱「你不要多管閒事，不要惹麻煩，我知
    道你家住哪裡」等語，且未有停止偷取汽油之動作，甲○○
    當場便以行動電話報警，為甲○○聞見，乙○○乃停止偷油
    ，迅速收拾水管及油桶轉身準備離去，甲○○乃喝令其不要
    走，並以右手從乙○○左側拉住乙○○之左手，同時以左手
    伸向前搶下乙○○右手拿著的油桶，因甲○○身高約185公
    分至190公分，體重有90公斤，體格壯碩、孔武有力，乙○○則身高約162公分，體重約60多公斤，拉扯間不敵甲○○
    ，油桶乃被搶下，衣服從前襟處被扯破長約30公分，露出胸
    膛，但仍無法掙脫逃走，乙○○乃為脫免逮捕，當場基於傷
    害之意思以右手揮打甲○○左側，甲○○以左手擋住，乙○○又以右手打向甲○○之右手，企圖撥開甲○○右手，以便
    脫逃，甲○○右手因被捶打疼痛，乃鬆手，乙○○即往羅東
    火車站方向逃跑，至前方空地，乙○○跌倒，為甲○○追撲
    在地，乙○○為抗拒逮捕而掙扎翻滾施以暴力，致甲○○受
    有身體雙膝各約1x1公分及2x0.3公分之擦傷、右足姆指前方
    約0.5x0.5公分擦傷、右腕背面約1x0.2公分擦傷、左肘背部
    約1x0.5公分擦傷及頸背部、右手腕正面扭傷等傷害；甲○○雖受乙○○為脫逃而施加之強暴力，惟因2人體格及體力
    相差懸殊，甲○○有絕對優勢，客觀上未達於使甲○○難以
    抗拒之程度，甲○○乃旋將乙○○壓制在地，使乙○○無力
    反抗約2分多鐘，嗣警方據報前來而查獲乙○○，並扣得上
    開乙○○所有之水管乙條，塑膠油桶乙個。
二、案經宜蘭縣政府警察局羅東分局報告及被害人甲○○訴由台
    灣宜蘭地方法院檢察署檢察官偵查起訴。
    理    由
一、程序部分：
    按被告以外之人於審判外之言詞或書面陳述，除法律有規定
    者外，不得作為證據。刑事訴訟法第195條第1項定有明文。
    證人甲○○於97年3月15日於警詢中之供述，核與其於本院
    審判中之供述內容不符，且該警詢中之陳述並無與事實完全
    相符及較為可信之證據或特別情況，並經辯護人否認該警詢
    筆錄之證據能力，依上揭條文及同法第159條之2之規定，該
    證人甲○○之警詢筆錄無證據能力。其餘被害人丙○○於警
    詢中之供述，業經被告及其辯護人於審判程序中同意作為證
    據，本院審酌該言詞陳述作成時之情況，認為適當；證人甲○○在偵查中向檢察官所為之陳述，核與其在本院中之證述
    內容大致相符，並無顯不可信之情況，依刑事訴訟法第159
    條之3及同法第159條之5之規定，均得為證據，核先敘明。
二、實體部分：
(一)訊據被告乙○○坦承於上揭時地，以上揭方法行竊汽油得手
    約5公升，行竊中為證人甲○○發現並被制止不聽，嗣證人
    當場以手機報警，渠欲逃走，旋為證人甲○○拉住，渠為掙
    脫，乃與甲○○發生拉扯，並施強制力於證人身上，未乖乖
    被證人捉拿，但否認有毆打證人甲○○，辯稱證人所受傷害
    是因渠逃跑被證人追撲並被壓制在地時所造成，並非伊毆打
    而形成之傷害等語。經查：被告有上揭竊盜及因脫免逮捕而
    施加強制力於逮捕者即證人甲○○之行為事實部分，業據被
    告於本院審理中供承不諱，核與證人甲○○於本院之證述、
    被害人丙○○於警詢內容相符，並有扣案為被告所有之行竊
    工具水管乙條、油桶乙個、贓物認領保管單、現場、贓證物
    、財團法人天主教靈醫會羅東聖母醫院97年4月24日天羅聖
    民字第376號函及所附傷勢圖併證人甲○○與被告均受傷之
    照片共11幀在卷可稽，此部分之事證明確，自堪認定。
(二)本案爭議點在於被告上揭為逃跑而當場對證人甲○○施加強
    制力之行為，是否該當刑法第329 條第所指之「強暴」行為
    ，而足論被告以該條之準強盜罪？按刑法第329條規定擬制
    為強盜罪之強暴、脅迫構成要件行為，乃指達於使人難以抗
    拒之程度者而言，如此方足認該準強盜罪之行為與強盜罪同
    其法定刑之規定，無違罪刑相當及憲法第23條之比例原則。
    此觀之大法官會議釋字第630號解釋甚明。是本件自應審酌
    被告於竊盜後，為脫免逮捕而當場對逮捕者施加之強暴力，
    其程度是否達於使人難以抗拒之程度，及被告所施加之強暴
    力是否構成普通傷害之構成要件。查證人甲○○於偵查中係
    結證稱：「我見他要離開，我就將油桶搶下來，並抓住被告
    ，我拉下油桶，他就要打我，當時他有打到我，當時我們發
    生拉扯，他打到我手後我很痛，我就放掉他，之後乙○○往
    火車站方向跑，我就去追他，我約跑幾十公尺後追到他，被
    告跌倒我壓住他並發生拉扯，之後警察就到了」、「他打我
    部分，我要告乙○○重傷害」等語 (詳偵卷第26、27頁筆錄
    )。證人甲○○於本院審理中結證稱：「我與被告距離數公
    尺而已，被告有看到我打電話報警，也有聽到我講話，我說
    這裡有人偷油趕快過來，被告就收拾東西要走，我就叫他不
    要走，就從側面拉他的左手及油桶，我用左手拉他的油桶，
    右手拉他的手，被告想逃走，但我人高大，被告逃不走，我
    搶下被告手中的油桶，被告將油桶放下，就開始打我左側，
    我左手去擋他，被告又打我的右手，要把我的右手撥開，被
    告就逃往羅東火車站方向空地，被告有跌倒，我上前追並把
    他壓在地上，後來警察就來了」、「雙膝、右足、右腕、左
    肘擦傷，右手腕扭傷，是我壓他在地上，兩個人翻滾造成的
    」、「一開始我與被告是互相拉扯，他無法掙脫我，就用手
    打我，我不確定傷何時造成，擦傷可能是我及被告在地上翻
    滾造成的，扭傷可能是在拉扯或地上翻滾造成」、「 (你是
    否一直抓住被告左手？)是，一直到被告掙脫逃跑」、「我
    用手、腳、身體都有。壓制約一、二分鐘不到三分鐘，被告
    一開始有反抗，後來有拉扯翻滾，後來被告被我壓制無力反
    抗，警察就來了」、「 (被告是否在你拉他，他無法掙脫時
    ，才出手毆打你？)是」、「 (被告是掙脫你之後，才停止
    毆打你？)我被打後，就放手，被告就跑，我就追」、「我
    扯下他油桶時，被告就打我，我把桶子放在地上，所以我回
    手擋被告，被告當時穿土黃色棉衫，有被我扯破，不確定何
    時扯破，衣服從前襟破約30公分長，可以看到被告胸部」等
    語 (詳本院卷第53～56頁筆錄)。核證人上開所言，清楚描
    述被告行竊後如何想要逃跑被抓，及被搶下油桶後徒手揮擊
    證人以達脫身逃跑，及因掙扎施暴致證人甲○○受有如事實
    欄所載之傷勢等情，其前後供述一致，並與驗傷單顯現傷勢
    吻合，自堪採信，被告有基於傷害之意思於行竊後為免逮捕
    而對逮捕者施加暴力，致逮捕者成傷，而有傷害之行為事實
    部分，事證明確，亦堪認定。證人甲○○於本院審理中雖供
    述：「被告很難對付，力氣很大」、「右手抓住被告左手是
    因被告打我右手，右手會痛，所以我才放開」等語 (詳本院
    卷第56、57頁)，惟其另供述：「我身高185到190公分之間
    ，體重90公斤」、「因為我人高手長，動作敏捷」、「因為
    被告打不贏我，想要逃跑」等語 (詳本院卷第54～56頁)，
    以證人上開自述身高、體重、身體情況及年方40(詳卷載年
    籍資料)之盛年，可謂體格壯碩、孔武有力，而被告自述身
    高162公分、體重60多公斤，屬中等身材，年歲與證人相當
    之人，核彼2人體格與體力，證人甲○○顯佔客觀優勢，此
    核與證人甲○○證稱被告不敵，及被告被證人壓制地上無力
    反抗之事實相符。綜上足見被告為脫免逮捕而徒手對甲○○
    施加暴力之程度，雖造成甲○○手部疼痛之感覺，但客觀上
    應未達於使證人甲○○難以抗拒之程度，亦堪認定。從而
    本件應尚未構成刑法第329條之準強盜犯行，殊堪認定。
三、核被告乙○○所為係犯刑法第320條第1項之竊盜既遂罪及同
    法第277條第1項之普通傷害罪。公訴人以被告於竊盜後有出
    手攻擊甲○○之當場施暴力行為，即認被告本件所為係犯刑
    法第329條之準強盜罪，顯未斟酌大法官會議釋字第630解釋
    之意旨，而不足採。另公訴人起訴書內已載明被告所犯係竊
    盜既遂與傷害犯行事實，及被害人甲○○已於偵查中表明傷
    害告訴之意旨，僅認該傷害犯行乃刑法第329條準強盜罪施
    暴之當然結果，為準強盜罪所吸收而不另論罪，而被告及其
    辯護人自始均就竊盜、傷害及準強盜罪為一併辯護，本院自
    得依法變更起訴法條，附此敘明。又被告前於94年間有如事
    實欄所載有期徒刑之執行完畢情事，有台灣高等法院前案紀
    錄表乙份附卷可考，被告於受有期徒刑之執行完畢5年以內
    ，故意再犯本件有期徒刑以上之竊盜及傷害罪，俱為累犯，
    各應加重本刑至2分之1。又被告所犯上開2罪，其犯意各別
    ，行為互殊，應分論併罰。爰審酌被告之素行不佳、本次行
    竊所得僅約市價新台幣153元、犯後坦承竊盜及施暴力，並
    表悔悟、被害人甲○○所受傷勢嚴重程度、被害人丙○○於
    警詢中表示不追究被告、尚未與被害人甲○○達成和解及被
    告犯罪之動機、目的、手段、品性、犯後態度、對被害人造
    成損害之大小等一切情狀，各量處如主文所示之刑，並定其
    應執行之刑。又扣案水管乙條、塑膠油桶乙個均為被告所有
    ，且為本件行竊用之工具，業據被告供明在卷，應併依法諭
    知沒收。
據上論結，應依刑事訴訟法第299條第1項前段、第300條，刑法
第320條第1項、第277條第1項、第47條第1項、第50條、第51條
第5款、第38條第1項第2款、刑法施行法第1條之1第1項、第2項
前段，判決如主文。
本案經檢察官吳廣莉到庭執行職務。
中    華    民    國    97    年    7    月    28    日
                  臺灣宜蘭地方法院刑事第一庭
                        審判長法  官  黃瑞華
                              法  官  黃永勝
                              法  官  林惠玲
以上正本證明與原本無異。
如不服本判決應於收受本判決後10日內向本院提出上訴書狀，並
應敘述具體理由。若未敘述理由者，應於上訴期間屆滿後20日內
向本院補提理由書狀(均須按他造當事人之人數附繕本)。
                              書記官  沈峰巨
中    華    民    國    97    年    7     月    28    日
附錄本案論罪科刑法條全文︰
中華民國刑法第320條第1項
（普通竊盜罪、竊佔罪）
意圖為自己或第三人不法之所有，而竊取他人之動產者，為竊盜
罪，處 5 年以下有期徒刑、拘役或 5 百元以下罰金。
中華民國刑法第277條第1項
（普通傷害罪）
傷害人之身體或健康者，處 3 年以下有期徒刑、拘役或 1 千元
以下罰金。


司法院資訊處製作；財團法人民間司法改革基金會備份。
